---
title: "R Auswertung"
author: "Gruppe 2"
output: pdf_document
---

\begin{center}
\textit{Datum: `r format(Sys.Date(), "%d. %B %Y")`}
\bigskip
\end{center}


```{r setup, include=FALSE}
knitr::opts_chunk$set(echo = TRUE)
# Counter für Abbildungen und Tabellen
c_tables <- 0
c_plots <- 0
```

\maketitle

\renewcommand*\contentsname{Inhaltsverzeichnis}
\tableofcontents

\begin{abstract}
worum es geht... 
\end{abstract}
 
\section{Forschungsdesign und Methode}

## Hypothesen

+-------+----------------------------------------------------+--------------------+
| Nr.   | Hypothese                                          | Dimension          |
+=======+====================================================+====================+
| 1     | LeserInnen von Gratiszeitungen sind AusländerInnen |                    |
|       | gegenüber eher negativ eingestellt.                |                    |
+-------+----------------------------------------------------+--------------------+
| 2     | Extrovertierte Menschen haben eine positivere Wahr-|                    |
|       | nehmung von Migranten als introvertierte Menschen. |                    |
+-------+----------------------------------------------------+--------------------+
| 3     | Je mehr Menschen im persönlichen Umfeld (Freunde,  |                    |
|       | Familie) ausländerfeindlich sind, umso negativer   |                    |
|       | ist die eigene Haltung gegenüber AusländerInnen.   |                    |
+-------+----------------------------------------------------+--------------------+
| 4     | Je höher die Zufriedenheit der Studenten mit der   |                    |
|       | Diversität der Studierenden auf der Wirtschafts-   |                    |
|       | univiersität, umso positiver die eigene Haltung    |                    |
|       | gegenüber AusländerInnen.                          |                    |
+-------+----------------------------------------------------+--------------------+
| 5     | Je mehr Kontakt zu ausländischen Mitbürgern be-    |                    |
|       | steht, desto besser sind die Einstellungen Aus-    |                    |
|       | länderInnen gegenüber.                             |                    |
+-------+----------------------------------------------------+--------------------+
| 6     | Männer sind fremdenfeindlicher als Frauen.         |                    |
+-------+----------------------------------------------------+--------------------+

\begin{center}
\textit{Tabelle `r I(c_tables <- c_tables + 1)`: Übersicht der Hypothesen}
\bigskip
\end{center}


## Variablen

Allen Hypothesen liegt die gleiche abhängige Variable (AV) zugrunde, diese lautet: "Ausmaß der Fremdenfeindlichkeit". Es wird der Einfluss verschiedener Faktoren auf die Stärke der Fremdenfeindlichkeit untersucht. Aus diesem Grund wird dieselbe AV in der Untersuchung aller Hypothesen zur Verwendung kommen. 

Die unabhängigen Variablen (UV) sind für jede Hypothese unterschiedlich gewählt. Im demographischen Teil wurde auf Fragen zu persönlichen Merkmalen bis auf das Geschlecht verzichtet um den Fragebogen möglichst anonym zu halten.

## Befragung

Die Befragung wurde schriftlich und im Zeitraum vom 10.5. bis 22.5. mittels Fragebogen bei insgesamt 100 Studierenden der Wirtschaftsuniversität Wien durchgeführt. Die Fragebögen wurden am Campus in den Gebäuden D2 und TC bei den für die Studenten vorgesehenen Lernplätzen und -räumen verteilt. Die Bereitschaft den Fragebogen auszufüllen war hoch, besonders als das Thema "Migration" erwähnt wurde. Die Befragten waren ausschließlich StudentInnen der WU, die Grundgesamtheit besteht daher aus allen Studierenden der WU. 

Es wurde ein einmaliger Pretest mit 3 Personen durchgeführt um Feedback zur Qualität des Fragebogens zu erhalten. Der Test hat zu Anpassungen und Präzisierungen bei der Fragenformulierung geführt. Das grundlegende Design wurde positiv aufgenommen. Alle Testpersonen sind in keinem persönlichen Naheverhältnis gestanden.

## Fragebogen

In ausgedruckter Form besteht der Fragebogen aus 4 A4-Seiten und umfasst 7 Fragen die großteils mit Hilfe von Item-Batterien in Form von Likert-Skalen erhoben wurden. Die der Likert-Skala zugrunde liegenden Intervallskala waren sechsstufig. Die Antwortmöglichkeiten waren die beiden Extrempole "Trifft sehr zu"" (1) und "Trifft gar nicht zu" (6) mit  dazwischenliegenden Werte die mit Zahlen (2,3,4,5) ohne Beschriftung angegeben worden sind um einerseits den Fragebogen optisch nicht zu überladen und andererseits subjektiv wahrgenommene Unterschiede bei Abstufungen in Textform zu vermeiden. 

## Kodierung

Beschreibung der Kodierung


\section{Empirie}

In diesem Bereich wird der Datensatz aus der Befragung mit verschiedenen statistischen Verfahren ausgewertet. Allen statistischen Untersuchungen wird ein Signifikanzniveau von 5% (a=0,05) zugrunde gelegt. 

## Der Datensatz

```{r Daten einlesen}
# Einlesen der Daten
fragebogen <- read.csv("./fragebogen_old.csv")
```


Ausgabe der ersten 5 Zeilen: 

``` {r Daten Ausgabe, echo=FALSE }
library(knitr)
kable(fragebogen[1:5,1:12])
kable(fragebogen[1:5,13:24])
kable(fragebogen[1:5,25:36])
kable(fragebogen[1:5,37:46])
```

\begin{center}
\textit{Tabelle `r I(c_tables <- c_tables + 1)`: Ein Auszug der Daten}
\bigskip
\end{center}

## Übersicht NA

```{r Übersicht NA: Liste}
na_count <- sapply(fragebogen[-1,], function(y) sum(is.na(y)))
kable(na_count, format="latex", digits=2, longtable=TRUE)
```

\begin{center}
\textit{Tabelle `r I(c_tables <- c_tables + 1)`: Übersicht der NA im Datensatz}
\bigskip
\end{center}


```{r Übersicht NA: Sum}
# Summe aller NA im Datensatz
sum(is.na(fragebogen))
```


## Demographische Daten


```{r barplot Geschlecht}
# Einlesen der Spalte "Sex"
sex_count <- table(fragebogen$sex)
# Zuweisen von lesbaren Labels zu den Werten der Spalte
rownames(sex_count) <- c("männlich", "weiblich")
# Balkendiagramm erzeugen
barplot(sex_count, main="Geschlecht", ylim=c(0,30), xlab="Frage: 'Ihr Geschlecht?'", ylab="Anzahl", col = c("lightblue", "mistyrose"))
box(which="figure", lty="solid", col="black")
```

\begin{center}
\textit{Abbildung `r I(c_plots <- c_plots + 1)`: Frage nach Geschlecht}
\bigskip
\end{center}


In Abbildung 2.1 ist die Verteilung der Befragten nach ihrem Geschlecht dargestellt. Dabei ist zu erkennen, dass sich unter den Befragten Personen 57 männliche Studierende und 39 weibliche Studierende befinden. Dies deutet auf ein Ungleichgewicht hin. Ob die Stich- probe dennoch repräsentativ ist, kann festgestellt werden, wenn wir die Verteilung dieser Stichprobe mit der Verteilung der Grundgesamtheit vergleichen. Die Statistik Austria gibt an, das im Studienjahr 2013/14 insgesamt 21.157 Personen an der WU studiert haben.13 11.137 davon sind männliche und 10.020 sind weibliche Studieren- de. Wenn wir davon ausgehen, dass sich dieses Verhältnis im Studienjahr 2014/15 nicht verändert hat, ergibt dies eine Verteilung von etwa 52% männlichen und 48% weiblichen Stu- dierenden. Mit einem Chi-Quadrat Test können wir feststellen, ob sich unsere Stichprobe von der erwarteten Ver- teilung der Grundgesamtheit unter- scheidet. Die beobachteten und er- warteten Werte der Verteilung der Geschlechter sehen wir in Tabelle 4.1. Für den Chi-Quadrat Test werden folgende Hypothesen aufgestellt:

+-----------+-------------------------------------------------------------------------------------------+
| H~0~:     | Die Verteilung der Geschlechter unterscheidet sich *nicht* von der erwarteten Verteilung  |
+-----------+-------------------------------------------------------------------------------------------+
| H~A~:     | Die Verteilung der Geschlechter unterscheidet sich von der erwarteten Verteilung          |
+-----------+-------------------------------------------------------------------------------------------+


Chi-Quadrat Test hierher

```{r }
chisq.test(na.omit(fragebogen$sex))
```


## Die abhängige Variable

Allen Hypothesen liegt die gleiche abhängige Variable (AV) zugrunde und lautet: "Ausmaß der Fremdenfeindlichkeit". Zur Messung der AV wurde den Studierenden eine Likertskala mit 10 Items vorgelegt. Die Antwortmöglichkeiten waren auf einer 6-stufigen Intervallskala mit den Ausprägungen "Stimme sehr zu" bis "Stimme gar nicht zu" vorgegeben. Die Frage lautete "Wie ist deine Meinung zur Migration?" (siehe im Anhang Frage 6 im Fragebogen). 

```{r Hauptkomponentenanalyse: AV}
library("psych")
av <- na.omit(fragebogen[,35:44])
library("REdaS")
bart_spher(av)
kmosmd <- KMOS(av)
print(kmosmd, stats="KMO")
print(kmosmd, stats="MSA", sort=TRUE, digits=3, show=1:5)
VSS.scree(av)
box(which="figure", lty="solid", col="black")
pca.av <- principal(av, 5, rotate="none")
pca.av
pca.av_r <- principal(av,5)
print(pca.av_r, cut=0.5, sort=TRUE, digits=2)
fa.diagram(pca.av_r, cut=0.5, cex=0.8, rsize=0.5, main="")
box(which="figure", lty="solid", col="black")
pca.av2 <- principal(av,2)
print(pca.av2, cut=0.5, sort=TRUE, digits=2)
```



## Hypothese 1

## Hypothese 2

## Hypothese 3

## Hypothese 4

## Hypothese 5

## Hypothese 6



\section{Anhang}

\appendix
Was so alles in den Anhang kommt

