---
title: 'Musterbeispiel: Wirtschaftspolitik'
author: "Marcus Wurzer"
date: "12 Mai 2017"
output:
  pdf_document: default
  word_document: default
---

In einem wirtschaftspolitischen Schwellenland stehen Wahlen vor der Tür. Die Hauptaufgabe
der neuen Regierung wird es sein, das Land aus der katastrophalen wirtschaftlichen Situation
zu führen.
Verschiedene wirtschaftliche Ansätze, die Krise zu meistern, werden vorgeschlagen, z.B.:
Steuernsenkungen, Steuererhöhungen, Inflationspolitik (kurz gesagt: Geld drucken) oder Deficit
spending.
Natürlich sind die Kandidaten der Parteien sowohl daran interessiert, was die Anhänger der
eigenen Partei bevorzugen, als auch an den Präferenzen der Anhänger anderer Parteien.
Eine Zufallsstichprobe von 1000 Wählern wurde über ihr bevorzugtes Rezept zur Behebung
der Wirtschaftskrise als auch über ihre Präferenz für eine der drei beherrschenden Parteien
befragt.

**Unterstützen die Daten die Annahme, dass eine Beziehung zwischen politischer und wirtschaftlicher Präferenz besteht?**

Variablen:

* partei - Parteipräferenz  
    + 1 = Anhänger von Partei A
    + 2 = Anhänger von Partei B
    + 3 = Anhänger von Partei C

* wipol - Wirtschaftspolitische Präferenz
    + 1 = Steuersenkungen
    + 2 = Steuererhöhungen
    + 3 = Inflationspolitik
    + 4 = Deficit spending

* anzahl - absolute Häufigkeit

# Problemanalyse

*Welche Variablen kommen vor?*
anzahl ist eine metrische Variable,
partei und wipol sind kategoriale Variablen. 

*Welche Methode ist angebracht?*
Wir möchten verschiedene Gruppen (Parteianhängerschaften) bezüglich einer kategorialen
Variablen (Option für bestimmte wirtschaftspolitische Maßnahme) vergleichen. Diese
Fragestellung kann mit einem $\chi^2$-Test auf Homogenität untersucht werden. 

*Welche Hypothesen können formuliert werden?*
*Nullhypothese:* die Verteilung der relativen Häufigkeiten für die wirtschaftpolitischen
Optionen ist gleich in jeder Parteianhängerschaft. ,Die Option für bestimmte wirtschaftli-
che Maßnahmen ist nicht abhängig von der Parteipräferenz’
*Alternativhypothese:* die Verteilung der relativen Häufigkeiten für die wirtschaftpoliti-
schen Optionen ist nicht in jeder Parteianhängerschaft gleich. ,Die Option für bestimmte
wirtschaftliche Maßnahmen ist abhängig von der Parteipräferenz’
Ein Signifikanzniveau von $\alpha = .05$ wird den Verfahren zugrunde gelegt.

# Kurzbericht: Wirtschaftspolitik

```{r setup, include=FALSE}
knitr::opts_chunk$set(echo = TRUE)
```

Eine Zufallsstichprobe von 1000 Wählern wurde über ihr bevorzugtes Rezept zur Behebung der
Wirtschaftskrise als auch über ihre Präferenz für eine der drei beherrschenden Parteien befragt.
Verschiedene wirtschaftspolitische Ansätze, die Krise zu meistern, wurden vorgeschlagen, z.B.:
Steuernsenkungen, Steuererhöhungen, Inflationspolitik (kurz gesagt: Geld drucken) oder Deficit
spending. Die Auftraggeber der Studie sind daran interessiert, welche wirtschaftpolitischen
Maßnahmen die Anhänger der verschiedenen Parteien bevorzugen. Die Auszählung von 1000
Befragten nach den zwei Variablen liefert folgende Kreuztabelle, die wir in R mit folgendem
Code erstellt haben:

```{r cars}
daten <- read.csv2("ProtSol_bsp1.csv")
wp <- xtabs(anzahl ~ wipol + partei, daten)
addmargins(wp)
```

```{r}
round(100 * prop.table(wp, 2), 1)
```

```{r}
margin.table(wp, 1) / 10
```

```{r}
margin.table(wp, 2) / 10
```

Die Randverteilung der Variable partei zeigt, dass Partei B am meisten Anhänger hat (527, 52.7%), ungefähr ein Drittel unterstützt Partei A (331, 33.1%) und 14.2 Prozent unterstützen Partei C (142).

Weiters sind am meisten für Steuersenkungen (44.4%), ein Viertel ist für Inflationspolitik,
176 Befragte (17.6%) waren für Deficit-spending und 130 (13%) für Steuererhöhungen.

Einen besseren Einblick in die zweidimensionale Tabelle erlangt man über ein Balkendiagramm,
bei dem die einzelnen Balken für die drei Parteien stehen.

```{r}
barplot(prop.table(wp, 2), xlim = c(0, 8), legend = TRUE)
```

Den höchsten Prozentsatz an Anhängern einer Steuersenkung gibt es in Partei B. Hingegen ist
der Anteil an Anhängern einer Inflationspolitik in Partei A sehr hoch. Der Anteil von Befürwor-
tern einer Deficit spending-Politik ist in allen Parteien etwa gleich hoch.
Um die drei Parteipräferenzen bezüglich der Wirtschaftspräferenzen zu untersuchen, wird
ein $\chi^2$-Test durchgeführt.

```{r}
chisq.test(wp)
```

Der Chi-Quadrat Test auf Homogenität bestätigt, dass diese Differenzen sehr groß sind.
Der p-Wert ist kleiner als .001 und führt zur Entscheidung, die Nullhypothese zu verwerfen. Man
kann also schließen, dass die Präferenzen der Wirtschaftsmaßnahmen in den Anhängerschaften
der drei Parteien nicht gleich verteilt sind.
Die Wünsche nach bestimmten wirtschaftlichen Maßnahmen sind also nicht in allen Parteian-
hängerschaften identisch verteilt. Der Wunsch nach Steuersenkungen ist in der Anhängerschaft
von Partei B überrepräsentiert, der Wunsch nach Steuersenkungen in Partei A.
